---
title: 栄養療法
author: ~
date: '2018-04-13'
slug: 栄養療法
categories: ["研修"]
tags: ["病棟管理"]
---


```{r setup, include = FALSE}
knitr::opts_chunk$set(echo = FALSE, message = FALSE, warning = FALSE)
library(tidyverse)
library(pipeR)
library(DT)
library(data.table)
library(DiagrammeR)
library(knitr)
library(rmarkdown)
library(blogdown)
library(formattable)
indentS <- function(indent = 1){str_c("<ul>\n",rep("<li>",indent))}
indentE <- function(indent = 1){str_c(rep("</li>",indent),"\n</ul>")}
```


## Quick Review

* 既存のキット製剤ってよく考えられててすごいね。
* 1度で完璧は不可能。何度か軌道修正していくのが大事。

## 栄養評価をして適応を判断

[栄養状態の評価](../栄養状態の評価/)の項参照。

## 必要量の計算

### 水分量

4つの方法がある。どれが優れているかは不明。

* 体重(kg) $\times 30$
* 栄養摂取量(kcal) $\times 1$
* BSA($m^2$) $\times 1500$
* 予想尿量($\simeq 体重(kg) \times 24(hr) \times 1$) $+ 600$

これに**嘔吐下痢**や**ドレーン排液**などを考慮に入れる。

経腸栄養だと投与量の**80%**が水分。足りなければ適宜毎食に白湯を足すとgood。

### エネルギー

$$
エネルギー必要量 \simeq 体重 \times 25\sim30 (kcal/day)
$$

`Harris-Benedictの式`とか`Wierの簡便式`もあるが、頑張って計算しても正確性には疑問あり。

また、**重症患者においては内因性エネルギー供給として異化が亢進**しており、**既存の予測式では考慮できない**。

これまでは異化によるエネルギー供給の分だけエネルギー過剰供給になっていて、かえって病状が良くならなかったことが明らかになってきている(EPaNIC trial, EDEN trial)。

**急性期は特に異化が亢進**しており、**400kcal/day程度の経腸栄養だけでも転帰は変わらなかた**(EDEN trial)らしい。

### アミノ酸

```{r}
tibble(
  `ストレス` = c("なし", "軽度", "中等度"), 
  `補給量(g/kg/day)` = c("0.6~1.0", "1.0~1.2", "1.2~1.5")) %>% kable()
```

高度ストレスは1.5~2.0(g/kg/day)と言う向きもあるが、**重症患者における初期補給量は1.0~1.5(g/kg/day)**が望ましく、**それ以上は多すぎる**という意見もある(Ishibashi N *et al.*,*Crit Care Med.* 1998)。

なお、蛋白摂取量が適切かは**窒素バランス**を用いて評価できる。[栄養状態の評価](../栄養状態の評価/)の項参照。

### 脂肪

投与カロリーの**約20%**($\simeq1$(g/kg/day))が目安。

投与速度は日本人では0.1(g/kg/hr)が適切らしい。

### 糖

一時期はICU患者に強化インスリン療法を使って血糖コントロールをするのが流行ったが、それほど厳格でなくて良いらしい。**140~200**を目標(Qaseem A *et al.*, *Ann Intern Med.* 2011)に、**血糖値の変動がなるべく少なくなるように**(重症患者では変動幅と死亡率が相関(Hermanides J *et al., Crit Care Med.* 2010))調節するとgood。速効型インスリンのスライディングスケールでガタガタ変動させるより持続静注がbetter。

### NPC/N比

Definition:
$$
NPC/N := \frac{NonProtein Calorie}{Nitrogen}
$$

なお、

$$窒素量(g)\simeq投与アミノ酸(g)\times0.16$$


```{r}
tibble(
  ` ` = c("静脈栄養", "経腸栄養", "敗血症・手術後等", "腎不全"),
  `NPC/Nの目安` = c("150~200", "120~150", "100くらいに下げて蛋白を補う", "上げる")
) %>% kable()
```

### 電解質

```{r}
tibble(
  ` `=c("Na", "K", "Cl", "Ca", "Mg", "P"),
  `1日必要量(mEq)`=c("60~80", "30~60", "80~100", "4~10", "8~20", "12~20")
) %>% kable()
```

もちろん腎不全ならKを減らすし、SIADHで低Na血症ならNaを増やす。

### ビタミン・微量元素

亜鉛とセレンは欠乏しやすく、

* 亜鉛: 2wk~
* セレン: 1mth~

で欠乏するらしい。セレンは静脈栄養用の微量元素製剤に入っていないらしく、**長期の中心静脈栄養では微量元素切れのカウントダウンに注意！**

ワーファリン服用中の患者にはビタミンKが多いものは避ける。

## 栄養剤の種類

### 末梢静脈栄養

浸透圧の関係上Gluはどうしても少量しか入れられない。アミノ酸製剤(ビーフリードなど)と脂肪乳剤でなんとか凌ぐ。

### 中心静脈栄養

キットには基本的に糖質・アミノ酸・電解質は含まれている。**院内採用のものを栄養部に電話して聞くと吉**。ビタミンと微量元素を追加し、別ルートで脂肪乳剤を使う。

キットによっては予めいろいろ含まれているものも。

### 経腸栄養

まず窒素源により分類して、次に病態別に考えるのが筋道。
**院内採用のものを栄養部に電話して聞くと吉**。

```{r}
tibble(
  ` ` = c("半消化体栄養剤", "消化体栄養剤", "成分栄養剤"),
  窒素源 = c("タンパク。多くはこれ", "ペプチド", "アミノ酸。腸機能低下ならfirst"),
  例 = c("エンシュア, ラコール", "ツインライン, ペプチーノ, エンテルード", "エレンタール, ヘパンED, アミノレバンEN")) %>% kable()
```

その他に**半固形栄養剤**があり、短時間で投与可能。胃が使える患者向け。(例：ハイネゼリー、テルミールPGソフト、カームソリッド)

半消化体栄養剤にはDMや腎疾患など、各病態に対応した**病態別栄養剤**が様々でているので適宜用いる。

#### 経腸栄養による下痢・嘔吐

下痢の原因は、

* 経腸栄養によるもの
    - 浸透圧
    - 注入速度
    - 乳糖不耐症
* それ以外

嘔吐の原因は、

* 匂い・味
* ほぼ液体である　←とろみをつけるとgood.
* NGチューブの位置　←ICU患者などでは小腸の方まで持っていく
* 注入速度

漢方を混ぜて注入すると改善するかも。

* 下痢には**五苓散**、**真武湯**など
* 嘔吐には**六君子湯**、**人参湯**など