---
title: 痛みのOPQRST
author: DrRes
date: '2018-04-09'
slug: opqrst-of-pain
categories: ["研修"]
tags: ["救急外来", "問診"]
subtitle: ''
---

## 概要

```{r setup include = FALSE}
knitr::opts_chunk$set(echo = FALSE, message = FALSE, warning = FALSE)
library(tidyverse)
library(pipeR)
library(DT)
library(data.table)
library(DiagrammeR)
library(knitr)
library(rmarkdown)
```


```{r}
OPQRST <- tibble(Symbol = c("O", "P", "Q", "R", "S", "T"),
                 Discription = c("Onset", "Palliative/provocative", "Quality", "Region", "assosiated Symptoms", "Time course"))

kable(OPQRST)
```

## ポイント

* まず**O**と**T**を聞く！
* Q, R, P, Sは**closed question**で攻める。

### Onset 

* 最重要！
* **sudden / acute / gradual**　のいずれかを聞く。[^1]
[^1]: 目安は、sudden:一瞬、acute:〜数十分、gradual: 〜数時間

    - いつからですか？
    - 痛くなったとき何をしていましたか？
    - それまで痛くなかったのにいきなり「ドンッ！」ときましたか？
    - 痛いなーと思ううちにどんどん強くなり、10分ぐらいで我慢できなくなりました？
    
### Time course

* **持続的 / 周期的**
    - 今より痛みが強いor少しは楽なときがありましたか？
    - 強い痛みはどのくらい続きましたか？5分とか10分とか大体でいいので。
    
* **増悪 / 寛解**傾向
    
### Quality
* 刺されるような / 裂かれるような / ぎゅーっと / むかむか / 布団が乗っているような

### Region

* 関連痛をclosedで聞いていく。
    - 右肩とか、首周りとか痛みませんか？
* こっちが本当の原因部位かも

### Palliative / Provocative

* closedでアタック。実際にやってもらう。
    
```{r}
p <- tibble(Disesase = c("イレウス", "腹水", "急性膵炎", "横隔膜周辺の炎症", "胸膜周辺の炎症", "食堂破裂"),
            ToDo = c("吐くと楽に", "少しでも身体を起こすと楽に", "四つん這いが一番楽", "深呼気で増悪", "深呼気で増悪", "嚥下で強い痛み"))

knitr::kable(p)
```

### assosiated Symptoms

* closedで！
    - 腹痛→嘔吐は？痛みより前から？後から？
    - 重篤そうな咽頭痛→開口制限は？息苦しさは？
